臺灣新北地方法院刑事判決
110年度訴字第447號
                                      110年度訴字第708號
                                     110年度訴字第1076號
公  訴  人  臺灣新北地方檢察署檢察官
被      告  陳易勤




選任辯護人  葉慶人律師（法扶律師）
            林祐增律師
被      告  江宸豐




指定辯護人  本院公設辯護人張哲誠          
被      告  林薔  



指定辯護人  本院公設辯護人湯明純  
被      告  蔡威智



選任辯護人  黃鈵淳律師（法扶律師）
上列被告因違反毒品危害防制條例案件，經檢察官提起公訴（11
0年度偵字第2735號）及追加起訴（110年度偵字第17137號、110
年度偵緝字第2757號），本院合併審理並判決如下：
    主  文
陳易勤共同轉讓第二級毒品達十公克以上未遂，處有期徒刑陸月
，如易科罰金，以新臺幣壹仟元折算壹日。扣案如附表編號1所
示之物沒收銷燬之。
江宸豐共同轉讓第二級毒品達十公克以上未遂，累犯，處有期徒
刑陸月，如易科罰金，以新臺幣壹仟元折算壹日。扣案如附表編
號1所示之物沒收銷燬之。
林薔共同轉讓第二級毒品達十公克以上未遂，累犯，處有期徒刑
伍月，如易科罰金，以新臺幣壹仟元折算壹日。扣案如附表編號
1所示之物沒收銷燬之；扣案如附表編號2所示之物沒收之。
蔡威智共同轉讓第二級毒品達十公克以上未遂，處有期徒刑肆月
，如易科罰金，以新臺幣壹仟元折算壹日。扣案如附表編號1所
示之物沒收銷燬之；扣案如附表編號3所示之物沒收之。
    事  實
一、緣陳易勤於民國109年12月13日前某時，以江宸豐使用之社
    群軟體臉書帳號向真實姓名、年籍不詳，綽號「奶昔」之人
    購入第二級毒品甲基安非他命1批後，因認所購得之甲基安
    非他命品質不佳而欲原價退貨，江宸豐遂與「奶昔」聯繫退
    貨事宜，並委託林薔、蔡威智將甲基安非他命交付與「奶昔
    」。陳易勤、江宸豐、蔡威智及林薔共同基於轉讓第二級毒
    品淨重達10公克以上之犯意，先由江宸豐及其餘3至4名真實
    姓名、年籍不詳之人（無證據證明與陳易勤等人有犯意聯絡
    ）於109年12月13日起至同年月15日晚間11時止，陸續前往
    林薔位於桃園市○○區○○○路000號之工作地點，各將數量不詳
    之甲基安非他命交付與林薔收受，再由林薔將所收受之甲基
    安非他命分裝為3包（毛重共計95.83公克、純質淨重共計55
    .887公克）。陳易勤、江宸豐於109年12月16日凌晨0時許，
    透過通訊軟體指示林薔及蔡威智將上開甲基安非他命3包攜
    往位於新北市○○區○○路000號之1「瘋夾子」夾娃娃機店交付
    與「奶昔」以完成退貨，林薔遂將上開甲基安非他命3包藏
    放於內衣中，並由蔡威智聯繫不知情之白牌車司機翁子凡搭
    載其等前往上址「瘋夾子」夾娃娃機店。嗣林薔與蔡威智於
    同日上午1時10分許抵達後，由林薔攜帶上開甲基安非他命3
    包單獨下車進入店內，然因左顧右盼、形跡可疑而為警盤查
    ，經林薔、蔡威智同意搜索後，扣得如附表所示之物，並經
    警當場逮捕而轉讓未遂。
二、案經新北市政府警察局刑事警察大隊報告臺灣新北地方檢察
    署檢察官偵查起訴及追加起訴。
    理  由
壹、證據能力
　　按被告以外之人於審判外之陳述，雖不符刑事訴訟法第159
    條之1至第159條之4之規定，而經當事人於審判程序同意作
    為證據，法院審酌該言詞陳述或書面陳述作成時之情況，認
    為適當者，亦得為證據。又當事人、代理人或辯護人於法院
    調查證據時，知有第159條第1項不得為證據之情形，而未於
    言詞辯論終結前聲明異議者，視為有前項之同意，同法第15
    9條之5亦有明定。查本件檢察官、被告陳易勤、江宸豐、林
    薔、蔡威智及其等之辯護人就本判決下列所引被告以外之人
    於審判外陳述之證據能力均不予爭執，迄至言詞辯論終結，
    亦未對該等證據之證據能力聲明異議，本院審酌該些供述證
    據作成時，核無違法取證或其他瑕疵，認為以之作為本案之
    證據亦屬適當，認均有證據能力。
貳、實體部分
一、訊據被告陳易勤、林薔、蔡威智於警詢、偵訊及本院審理中
    ；被告江宸豐於偵訊及本院審理中，就上開犯罪事實均坦承
    不諱（見110年度偵字第2735號卷【下稱偵卷一】第18至22
    、28至32、44、45、170、171、176、177頁；110年度偵字
    第17137號卷【下稱偵卷二】第9至10頁；110年度偵緝字第2
    757號卷第4頁；本院110年度訴字第447號卷【下稱本院卷一
    】第91、166頁），核與證人翁子凡於警詢時所述情節一致
    （見偵卷一第54、55頁），並有新北市政府警察局刑事警察
    大隊搜索扣押筆錄、扣押物品目錄表、車牌號碼0000-00號
    自用小客車歷史軌跡追蹤資料各1份、自願受搜索同意書2紙
    、扣案物照片8幀、蔡威智與陳易勤間通訊軟體LINE對話內
    容翻拍照片6幀、蔡威智與林薔間通訊軟體LINE對話內容翻
    拍照片7幀、查獲現場照片2幀、監視器畫面翻拍照片10幀（
    見偵卷一第67、69、71至75、89至92、201、213頁；偵卷二
    第47至50、109至112頁），及如附表所示之物扣案足資佐證
    。又扣案如附表編號1所示之米色透明結晶3包經鑑驗結果，
    確檢出第二級毒品甲基安非他命成分（總毛重95.83公克，
    總純質淨重55.887公克），有台灣尖端先進生技醫藥股份有
    限公司毒品原物鑑定實驗室110年2月5日毒品證物鑑定分析
    報告1份在卷可按（見偵卷一第227頁），足徵被告陳易勤、
    江宸豐、林薔、蔡威智上開任意性自白均與事實相符，可資
    採為認定事實之依據，本案事證明確，被告犯行均堪認定，
    應予依法論科。
二、論罪科刑
  ㈠扣案如附表1所示之甲基安非他命3包總毛重95.83公克，總純
    質淨重達55.887公克，顯已逾行政院98年11月20日發布之「
    轉讓毒品加重其刑之數量標準」所定第二級毒品淨重10公克
    以上之標準，是核被告陳易勤、江宸豐、林薔、蔡威智所為
    ，均係犯毒品危害防制條例第8條第5項、第2項、第6項之轉
    讓第二級毒品達淨重10公克以上未遂罪（法定刑較藥事法第
    83條轉讓禁藥罪為重，應優先適用）。又被告為轉讓而持有
    甲基安非他命之低度行為，應為轉讓之高度行為所吸收，均
    不另論罪。
  ㈡按毒品危害防制條例所稱之「運輸」，固指轉運輸送毒品，
    亦即由一地轉運輸送另一地，且不以國外輸入國內或國內輸
    出國外為限，其在國內運送者，亦屬之，更不論其是否意在
    圖利，究係為人抑或為己，運輸方法究為海運、空運、陸運
    或海陸空聯運，皆包括在內。惟運輸毒品罪乃故意作為犯，
    自須具備故意之主觀構成要件；亦即行為人除客觀上必須為
    轉運及輸送毒品之行為外，主觀上亦須本於「運輸之意思」
    而為毒品之搬運輸送，始足當之。倘不問其犯意如何，祇因
    在兩區域間具有夾帶或持送之客觀作為，即概以運輸毒品之
    重罪論處，對於單純為販賣或轉讓、施用等目的而攜帶毒品
    之行為，均另論以運輸毒品罪，則有評價過度之嫌（最高法
    院109年度台上字第2388號判決意旨參照）。本案係因被告
    陳易勤、江宸豐為將購得之甲基安非他命退還「奶昔」，始
    指示被告林薔收集欲退還之甲基安非他命後，由被告蔡威智
    陪同自其桃園市龜山區之工作地點，持往新北市三峽區之「
    瘋夾子」夾娃娃機店交與「奶昔」，其目的在於將該等毒品
    交還「奶昔」，以此轉讓方式完成退貨，而非在運輸毒品，
    持送之距離亦屬非遠，自不應另論以運輸第二級毒品罪。起
    訴意旨認被告林薔、蔡威智所為應論以運輸第二級毒品罪，
    尚有未洽，惟其基本事實同一，且經本院於辯論前告知變更
    後之罪名（見本院110年度訴字第447號卷第167頁），並使
    被告林薔、蔡威智及其等之辯護人為辯論，無礙被告防禦權
    之行使，爰變更起訴法條予以審理。
  ㈢被告陳易勤、江宸豐、林薔、蔡威智就本案第二級毒品達淨
    重10公克以上未遂犯行有犯意聯絡及行為分擔，均應論以共
    同正犯。
  ㈣刑之加重減輕：
　⒈累犯部分：
　①被告江宸豐前因施用毒品案件，經臺灣臺北地方法院以105年
    度簡字第3000號判決判處有期徒刑5月確定，於107年6月8日
    假釋並付保護管束，於108年1月29日期滿未經撤銷假釋而視
    為執行完畢。
　②被告林薔前因施用毒品案件，經臺灣臺北地方法院以107年度
    簡字第2083號、第2902號判決分別判處有期徒刑2月、3月確
    定，並經該院以108年度聲字第485號裁定應執行有期徒刑4
    月確定，於108年12月10日易科罰金執行完畢。
　③被告江宸豐、林薔於徒刑執行完畢後，5年以內故意再犯本件
    有期徒刑以上之罪，均為累犯，應依刑法第47條第1項之規
    定加重其刑。司法院釋字第775號解釋，依解釋文及理由之
    意旨，係指構成累犯者，不分情節，一律加重最低本刑，於
    不符合刑法第59條所定要件之情形下，致生行為人所受之刑
    罰超過其所應負擔罪責之個案，不符罪刑相當原則、比例原
    則。於此範圍內，在修正前，為避免發生上述罪刑不相當之
    情形，法院就該個案應裁量是否加重最低本刑；依此，該解
    釋係指個案應量處最低法定刑、又無法適用刑法第59條在內
    減輕規定之情形，法院應依此解釋意旨裁量不予加重最低本
    刑（最高法院108年度台上字第338號判決意旨參照），依本
    案被告江宸豐、林薔之犯罪情節，均無上開情事，尚無依上
    開解釋意旨裁量不予加重最低本刑之餘地，附此敘明。
　⒉未遂犯之處罰，以有特別規定者為限，並得按既遂犯之刑減
    輕之，刑法第25條第2項定有明文。查被告陳易勤、江宸豐
    、林薔、蔡威智已著手轉讓第二級毒品而不遂，屬未遂犯，
    爰依前開規定，均減輕其刑。　
　⒊犯第4條至第8條之罪於偵查及歷次審判中均自白者，減輕其
    刑。毒品危害防制條例第17條第2項定有明文。查被告陳易
    勤、江宸豐、林薔、蔡威智就本案犯行於偵查及本院審理中
    均自白犯罪，應依前開規定，均減輕其刑。
　⒋犯第4條至第8條、第10條或第11條之罪，供出毒品來源，因
    而查獲其他正犯或共犯者，減輕或免除其刑。
　①被告林薔、蔡威智109年12月16日為警查獲後，即供陳並指認
    指示其等前往轉讓第二級毒品之人為陳易勤、江宸豐，並因
    而查獲同案被告陳易勤、江宸豐共同轉讓第二級毒品未遂犯
    行等情，有林薔、蔡威智109年12月16日調查筆錄、新北市
    政府警察局刑事警察大隊110年7月29日新北警毒緝字第1104
    507020號函各1份存卷可參（見偵卷一第14至21、43至45頁
    ；本院卷一第107頁），足認本案係因被告林薔、蔡威智之
    供述而查獲同案被告陳易勤、江宸豐，爰依上開規定，均予
    減輕其刑。
　②被告陳易勤、江宸豐到案後，均供陳本案毒品來源為綽號「
    奶昔」之人，警方並依其等之供述查獲「奶昔」並移送偵辦
    等情，有新北市政府警察局海山分局110年12月3日新北警海
    刑字第1103970864號函、本院公務電話紀錄各1紙在卷可佐
    （見本院110年度訴字第1076號卷第77頁；本院110年度訴字
    第708號卷第147頁），亦足認本案有因被告陳易勤、江宸豐
    之供述而查獲毒品來源「奶昔」，爰依上開規定，亦均予減
    輕其刑。
　⒌被告林薔、江宸豐本案犯行，有上開刑之加重、減輕事由，
    應依法先加後減，先依較少之數減輕並遞減輕之；被告陳易
    勤、蔡威智本案犯行，有上開刑之減輕事由，應先依較少之
    數減輕並遞減輕之。
　㈤爰以行為人之責任為基礎，審酌被告陳易勤、江宸豐、林薔
    、蔡威智均無視於國家防制毒品危害之禁令，轉讓第二級毒
    品予他人，擴張毒害，應予非難；然考量被告犯後均能坦承
    犯行，態度尚非惡劣，兼衡被告陳易勤、江宸豐係為將先購
    得之毒品退還「奶昔」，委由被告林薔收集毒品並於被告蔡
    威智之陪同下前往交付；被告林薔自陳為謀求取得毒品施用
    始為本案犯行（見偵卷一第170頁）；被告蔡威智自陳係為
    避免被告林薔轉讓過程發生問題始陪同前往（見偵卷一第17
    7頁）之犯罪動機、目的、手段、分工、轉讓第二級毒品之
    數量等犯罪情節；及斟酌被告陳易勤自述學歷為高職肄業、
    從事物流業、經濟狀況勉持、未婚、無需扶養之人；被告蔡
    威智自述學歷為高職肄業、從事家電技師、經濟狀況勉持、
    離婚、需扶養外婆、母親；被告陳易勤自述學歷為國中肄業
    、從事網拍、經濟狀況勉持、離婚、須扶養兩名子女；被告
    江宸豐自陳學歷為國中畢業、從事水產業、經濟狀況勉持、
    未婚、無需扶養之人之智識程度、經濟及家庭生活狀況等一
    切情狀，分別量處如主文所示之刑，並諭知易科罰金之折算
    標準。
三、沒收部分
　㈠查獲之第一級、第二級毒品及專供製造或施用第一級、第二
    級毒品之器具，不問屬於犯罪行為人與否，均沒收銷燬之。
    毒品危害防制條例第18條第1項前段定有明文。扣案如附表
    編號1所示之米色透明結晶3包（總毛重95.83公克，總純質
    淨重55.887公克）經鑑驗結果，確檢出第二級毒品甲基安非
    他命成分，業如前述，應依上開規定予以宣告沒收。又盛裝
    上開第二級毒品之包裝袋3只，表面殘留有微量之毒品成分
    難以析離，亦無析離之實益與必要，應整體視為毒品之一部
    ，亦予宣告沒收銷燬之。至鑑驗用罄部分，因已滅失，自無
    庸再為沒收銷燬之諭知。
　㈡犯第4條至第9條、第12條、第13條或第14條第1項、第2項之
    罪者，其供犯罪所用之物，不問屬於犯罪行為人與否，均沒
    收之。毒品危害防制條例第19條第1項定有明文。扣案如附
    表編號2、3所示行動電話各1支，分別為被告林薔、蔡威智
    所有，供其等聯繫本案轉讓第二級毒品未遂犯行所用之物，
    業據被告蔡威智、林薔於偵訊時陳述在卷（見偵卷一第171
    、177頁），應依前揭規定，於其等所犯轉讓第二級毒品未
    遂主文內併予宣告沒收。
據上論斷，應依刑事訴訟法第299條第1項前段、第300條，判決
如主文。
本案經檢察官鄭宇提起公訴，檢察官王宗雄追加起訴，檢察官黃
國宸、宋有容到庭執行職務。
中　　華　　民　　國　　111 　年　　4 　　月　　7 　　日
                  刑事第五庭　　審判長法　官　胡堅勤　　
                  　　　　　　　　　　法　官  賴昱志
                  　　　　　　　　　　法　官  王筱維
上列正本證明與原本無異。
如不服本判決，應於判決送達後20日內敘明上訴理由，向本院提
出上訴狀 (應附繕本) ，上訴於臺灣高等法院。其未敘述上訴理
由者，應於上訴期間屆滿後20日內向本院補提理由書「切勿逕送
上級法院」。
                                      書記官  李佳勳
中　　華　　民　　國　　111 　年　　4 　　月　　8 　　日
附錄本判決論罪科刑法條全文：
《毒品危害防制條例第8條》
轉讓第一級毒品者，處1年以上7年以下有期徒刑，得併科新臺幣
1百萬元以下罰金。
轉讓第二級毒品者，處6月以上5年以下有期徒刑，得併科新臺幣
70萬元以下罰金。
轉讓第三級毒品者，處3年以下有期徒刑，得併科新臺幣30萬元
以下罰金。
轉讓第四級毒品者，處1年以下有期徒刑，得併科新臺幣10萬元
以下罰金。
前四項之未遂犯罰之。
轉讓毒品達一定數量者，加重其刑至二分之一，其標準由行政院
定之。
附表：
編號 扣案物名稱、數量 備註 1 甲基安非他命3包（含包裝袋3只） ⒈總毛重95.83公克，總純質淨重55.887公克。 ⒉台灣尖端先進生技醫藥股份有限公司毒品原物鑑定實驗室110年2月5日毒品證物鑑定分析報告（見偵卷一第227頁） 2 iPhone 行動電話1支 ⒈被告林薔所持用 ⒉含門號0000000000號SIM卡1張 ⒊IMEI：000000000000000 3 iPhone 行動電話1支 ⒈被告蔡威智所持用 ⒉含門號0000000000號SIM卡1張 ⒊IMEI：000000000000000